【裁判字號】    98,簡上,56
【裁判日期】    980813
【裁判案由】    清償債務
【裁判全文】
臺灣桃園地方法院民事判決              98年度簡上字第56號
上  訴  人  國泰世華商業銀行股份有限公司
法定代理人  丙○○
訴訟代理人  乙○○
            甲○○
            戊○○
被 上訴 人  丁○○
上列當事人間清償債務事件，上訴人對於中華民國98年3 月31日
本院中壢簡易庭98年度壢簡字第111 號第一審判決提起上訴，於
民國98年7 月30日言詞辯論終結，本院判決如下：
    主  文
原判決廢棄。
被上訴人應與訴外人張智貴連帶給付上訴人新臺幣貳拾貳萬零伍
佰肆拾肆元，及其中壹拾玖萬柒仟柒佰零壹元自民國九十四年五
月十四日起至清償日止，按週年利率百分之十九點七計算之利息
。
第一、二審訴訟費用由被上訴人負擔。
    事實及理由
一、上訴人起訴主張：訴外人張智貴及被上訴人於民國92年3 月
    17日，與上訴人訂立信用卡使用契約，由張智貴領用上訴人
    所發行之信用卡正卡，被上訴人則領用附卡（信用卡申請書
    附卡人簽名處已明顯載明「附卡申請人親筆中文正楷簽名（
    亦為連帶債務人）」等文字），依約被上訴人與張智貴就各
    別使用信用卡所生應付帳款互負連帶清償責任，並應於當期
    繳款截止日前向上訴人全部清償，或以循環信用方式繳付最
    低金額，逾期清償者，除喪失期限利益外，應另行給付上訴
    人按週年利率百分之19.7計算之利息。詎訴外人張智貴截至
    94年5 月13日止帳款尚餘新臺幣（下同）220,544 元（其中
    本金為197,701 元）未按期繳付，依約被上訴人應負連帶清
    償責任等語，爰依兩造間契約之約定提起本件訴訟，並聲明
    ：被上訴人應與訴外人張智貴連帶給付上訴人220,544 元，
    及其中197,701 元自94年5 月14日起至清償日止，按週年利
    率百分之19.7計算之利息。原審判決上訴人之訴全部駁回，
    上訴人不服，提起上訴，並於本院聲明：(1)原判決廢棄；(2)
    被上訴人應與訴外人張智貴連帶給付上訴人220,544 元，及
    其中197,701 元自94年5 月14日起至清償日止，按週年利率
    百分之19.7計算之利息。
二、被上訴人則以：伊當初辦系爭信用卡之附卡時，沒有看申請
    書的內容就簽名了，上訴人之信用卡承辦人告知附卡持有人
    不須負保證人責任；又伊未將開附卡開卡使用，亦未收到信
    用卡約定條款書，伊不知應與第三人張智貴（正卡持有人）
    負連帶清償責任等語，資為抗辯，並於本院請求駁回上訴。
三、兩造不爭執之事項：
(一)訴外人張智貴及被上訴人於92年3 月17日，與上訴人訂立信
    用卡使用契約，由張智貴領用上訴人所發行之信用卡正卡、
    被上訴人領用附卡（見本院卷第7 頁）。
(二)訴外人張智貴截至94年5 月13日止帳款尚餘220,544 元（其
    中本金為197,701 元）未繳付，其尚積欠上訴人220,544 元
    ，及其中197,701 元自94年5 月14日起至清償日止，按週年
    利率百分之19.7計算之利息。
四、本院判斷：
(一)上訴人起訴主張：被上訴人與訴外人張智貴於92年3 月17日
    ，與上訴人訂立信用卡使用契約，由被上訴人領用附卡，被
    上訴人乃親自於信用卡申請書之「附卡人簽名處」簽名之事
    實，為被上訴人所自認（見本院卷第21頁）。而經細觀信用
    卡申請書上「附卡人簽名處」簽名欄位旁已明顯緊接載明「
    附卡申請人親筆中文正楷簽名（亦為連帶債務人）」等文字
    （見原審卷第18頁、本院卷第7 頁，註：原審判決認系爭信
    用卡申請書上並未明示正附卡持有人應負連帶清償責任等字
    句，尚屬誤會），衡情，任何人在簽名當時均可立即察得該
    附卡持有人應負連帶清償責任文句之記載內容。被上訴人雖
    辯稱：伊申辦信用卡時，上訴人之信用卡承辦人有告知附卡
    持有人不須負保證人責任云云。然查上開申請書之「附卡人
    簽名處」既明顯緊接載明附卡申請人亦為連帶債務人，則被
    上訴人辯稱上訴人之信用卡承辦人悖於上開文字記載，告知
    被上訴人毋庸負保證人責任云云，顯與常情不符；又凡於契
    約上簽名者，即表示願對契約上所載約定事項負履行責任之
    意，此為一般人均應有之通念常識，被上訴人所辯上情既與
    常情不符，顯為變態事實，自應就其所辯，負舉證責任。而
    查，被上訴人於本院訊問時陳稱：「我是沒有辦法證明」申
    辦信用卡時，上訴人之信用卡承辦人告知附卡持有人不須負
    保證人責任的事實，則其前開所辯，顯不足採。
(二)被上訴人雖又辯稱：伊眼睛有問題、信用卡申請書字體又太
    小，所以都沒有看就簽名云云。惟觀諸上開附卡人簽名處「
    附卡申請人親筆中文正楷簽名（亦為連帶債務人）」等文字
    、與其他附卡申請人須填寫的欄位之文字大小並無太大差異
    ，被上訴人既可填寫其餘附卡申請人基本資料等欄位，且斟
    諸被上訴人為52年11月3 日生（見原審卷第10頁被上訴人戶
    籍謄本之記載），於申請上開信用卡附卡時，其年齡僅約40
    歲，則依其年紀，衡諸常情，被上訴人簽名於附卡人簽名處
    時，尚難認已看不清上開文字之記載；況依被上訴人所辯：
    伊申辦信用卡時，上訴人之信用卡承辦人有告知附卡持有人
    不須負保證人責任云云乙節，反可證被上訴人於申辦此信用
    卡附卡時，已慮及附卡持卡人須否就全部正附卡之消費負保
    證責任問題，此堪認被上訴人並非輕率之人，則其辯稱信用
    卡申請書字體太小，所以都沒看就簽名，不知須負連帶保證
    責任云云，自無足採。
(三)按信用卡契約之法律關係，屬委任及消費借貸之混合契約，
    非屬民生之必需行為，經濟能力不佳之消費者，對於是否申
    請信用正卡、或以擔任他人信用卡附卡持卡人之方式取得信
    用卡等問題，本即為消費者申請信用卡時所應審慎衡量之因
    素。若消費者依附於正卡持卡人之信用狀況，而申請附卡，
    並因之取得高於自己經濟能力之信用消費額度，就附卡持有
    人而言，亦不失為一種利益，雖此種利益，亦伴隨必須負擔
    正卡消費額度債務之連帶清償責任風險，然附卡持有人既願
    意選擇擁有高於本身經濟能力之信用利益，則對於伴隨而來
    之風險，自亦應一併承擔。本件被上訴人稱伊辦理附卡之原
    因，係因伊兒子要上學，想說可以先刷卡後付費，辦一張信
    用卡較方便，當時伊和正卡持卡人張智貴一起逛賣場，伊問
    辦理信用卡小姐伊本人可否辦卡，小姐說不行，而張智貴本
    來就要辦卡，小姐就建議伊辦附卡等語（見本院卷第21 頁
    ），依其所述上情，如以被上訴人之信用狀況原本無法辦理
    正卡，惟被上訴人藉依附於張智貴所辦理之正卡而申請辦理
    附卡，並因之取得超過其自身經濟能力之信用額度，被上訴
    人自須承擔其藉此擴張信用的風險；況正卡持有人張智貴既
    須負擔被上訴人之附卡在消費額度內債務之連帶清償責任風
    險，則被上訴人承擔張智貴之正卡在消費額度內債務之連帶
    清償責任風險，亦符公平。於本件令附卡持卡人對正卡帳款
    連帶負責，可使正、附卡之持卡人在消費時均兼顧其二人之
    事實上資力，更加審慎使用該信用額度，達事前風險控制之
    效果。本件信用卡申請書上「附卡人簽名處」之簽名欄位旁
    既已明顯緊接記載「（亦為連帶債務人）」等文字，藉以促
    使附卡申請人注意其亦須負連帶清償責任，則尚難認被上訴
    人無法預見其風險，是上開約定並無顯失公平情形，應認有
    效。
(四)被上訴人雖辯稱伊取得附卡後並無開卡消費云云。惟據上訴
    人所提出被上訴人不爭執之開卡記錄和消費明細表可知，被
    上訴人於92年3 月20日開卡，並使用該附卡（卡號00000000
    0000000） 繳納和信電訊股份有限公司之通訊費用（見本院
    卷第28、29頁），斟諸被上訴人亦自承其以前有使用過和信
    電訊門號等情（見本院卷第22頁），準此，足證被上訴人辯
    稱伊取得附卡後並無開卡消費云云，亦無可採。
(五)綜上所述，系爭約款並無違反誠信或對消費者顯失公平情事
    ，揆諸前開說明，系爭約款仍屬有效，被上訴人既已於信用
    卡申請書上簽名同意，明示對張智貴所持正卡之消費款連帶
    負責清償，即應受其拘束，負本件連帶清償責任。
五、綜上所述，上訴人本於信用卡契約請求被上訴人應與訴外人
    張智貴連帶給付上訴人220,544 元，及其中197,701 元自94
    年5 月14日起至清償日止，按週年利率百分之19.7計算之利
    息為有理由，應予准許。原審為上訴人敗訴之判決，尚有未
    洽。上訴意旨指摘原判決不當，求予廢棄改判，為有理由。
    爰由本院予以廢棄改判，如主文第2 項所示。
六、本件事證已臻明確，兩造其餘主張與舉證，無一一論列之必
    要，併此敘明。
七、據上論結，本件上訴為有理由，依民事訴訟法第436 條之1
    第3 項、第450 條、第78條，判決如主文。
中    華    民    國    98    年    8     月    13    日
            民事第三庭  審判長法  官  張天民
                              法  官  黃斯偉
                              法  官  林曉芳
以上正本證明與原本無異
不得上訴
中    華    民    國    98    年    8     月    14    日
                              書記官  邱飛鳴


司法院資訊處製作；財團法人民間司法改革基金會備份。
